【裁判字號】    92,台上,458
【裁判日期】    920123
【裁判案由】    偽造文書等罪
【裁判全文】
最高法院刑事判決                                九十二年度台上字第四五八號
    上  訴  人  陳清田
                陳嘉豪
    被      告  甲○○
右上訴人等因自訴被告偽造文書等罪案件，不服台灣高等法院台南分院中華民國九十
一年十一月二十一日第二審判決︵九十一年度上易字第九二五號，自訴案號：台灣台
南地方法院九十一年度自字第一三號︶，提起上訴，本院判決如左：
    主  文
上訴駁回。
    理  由
一偽造文書部分：
按刑事訴訟法第三百七十七條規定，上訴於第三審法院，非以判決違背法令為理由，
不得為之，是當事人提起第三審上訴，應以原判決違背法令為理由，係屬法定要件。
如果上訴理由狀並未依據卷內訴訟資料，具體指摘原判決不適用何種法則或如何適用
不當，或所指原判決之違法情事，顯與法律規定得為第三審上訴理由之違法情形不相
適合時，均應認其上訴為違背法律上之程式，予以駁回。又認定犯罪事實所憑之證據
，無論直接或間接證據，其為訴訟上之證明，須於通常一般之人均不致有所懷疑，而
得確信其為真實之程度者，始得據為有罪之認定，倘其證明尚未達到此一程度，而有
合理之懷疑存在時，事實審法院復已就其心證上理由予以闡述，敘明其如何無從為有
罪之確信，因而為無罪之判決，尚不得任意指為違法。本件原判決依憑被告甲○○否
認犯罪之辯詞，以及上訴人陳清田於另案台灣台南地方法院八十九年度南簡字第三九
四號民事案件審理中，從未主張民國八十八年十月十三日之訂購模具合約書係偽造，
且自認該合約書為其子陳嘉豪所簽等情，另比對上開合約書影本上﹁陳嘉豪﹂之簽名
筆跡，與卷內陳嘉豪及被告簽名資料，參酌證人黃加男之證言與卷內其他證據調查之
結果，本於審理所得心證，認不能證明被告有上訴人等所指偽造文書犯行，因而維持
第一審諭知被告無罪之判決，駁回上訴人等在第二審之上訴，已詳敘其取捨證據及無
從為有罪確信之心證理由，不能任意指為違法。上訴意旨，對於原判決究竟如何違背
法令，並未依據卷內資料為具體指摘，徒執陳詞，而為事實之爭辯，並對原審採證認
事之職權行使，任意爭執，自非適法之第三審上訴理由，其等上訴違背法律上之程式
，均應予駁回。
二詐欺得利部分：
按刑事訴訟法第三百七十六條所列各罪之案件，經第二審判決者，不得上訴於第三審
法院，法有明文。本件上訴人等另自訴被告涉犯刑法第三百三十九條第二項之詐欺得
利罪嫌部分，核屬刑事訴訟法第三百七十六條第四款之案件，而前開偽造文書部分既
經判決被告無罪，即無審判不可分原則之適用，自不得上訴於第三審法院，上訴人等
竟復提起上訴，顯為法所不許，應併予駁回。
據上論結，應依刑事訴訟法第三百九十五條前段，判決如主文。
中      華      民      國    九十二    年      一      月    二十三    日
                              最高法院刑事第五庭
                                  審判長法官  謝  家  鶴
                                        法官  洪  文  章
                                        法官  花  滿  堂
                                        法官  陳  世  淙
                                        法官  洪  佳  濱
      右正本證明與原本無異
                                              書  記  官
中      華      民      國    九十二    年      二      月     十一     日


司法院資訊處製作；財團法人民間司法改革基金會備份。
